最高法院刑事裁定
111年度台抗字第1661號
抗  告  人  邱穫誠                    
上列抗告人因加重詐欺案件，不服臺灣高等法院臺南分院中華民
國111年11月9日駁回其聲明異議之裁定（111年度聲字第855號）
，提起抗告，本院裁定如下：
    主  文
抗告駁回。
    理  由
一、按受刑人或其法定代理人或配偶以檢察官執行之指揮為不當
    者，得向諭知該裁判之法院聲明異議，刑事訴訟法第484條
    定有明文。又該條所稱之聲明異議，必須以檢察官執行之指
    揮為不當者，始得為之，而其所謂檢察官執行之指揮不當，
    係指執行之指揮違法及執行方法不當等情形而言。另確定判
    決所判處得易刑處分之罪刑，准許易科罰金或易服社會勞動
    與否，屬刑之執行問題，係立法者基於特別預防之刑事政策
    ，對於受短期自由刑宣告之受刑人，藉由易刑處分執行，促
    使其改過遷善而復歸社會，以達矯正受刑人及維持法秩序之
    刑罰目的，賦予檢察官得就個案情節依職權自由裁量之事項
    ，苟其此項裁量權之行使並未違反相關法律之規定，復已依
    上開立法目的就得否為易刑處分為妥適考量，而無牴觸法律
    授權目的，或有濫用裁量權限之情形，復已將其裁量准否之
    理由明確告知受刑人者，即不得任意指為違法或不當，而執
    為聲明異議之正當理由。
二、本件抗告人即受刑人邱穫誠（下稱受刑人）以其所犯三人以
    上共同詐欺罪，經原審法院以111年度金上訴字第657號判決
    論處罪刑確定（有期徒刑6月)後，臺灣臺南地方檢察署檢察
    官以同署111年度執字第7346號執行案件執行上開確定判決
    所論處之罪刑，於民國111年10月20日通知受刑人到案執行
    ，受刑人即以書狀向該署請求准予易服社會勞動，該署檢察
    官收到上開請求意見書狀而重新審核後，即以受刑人所涉詐
    欺犯行，非僅此一案，被害人眾多，所共同詐騙金額甚鉅，
    且其中詐欺犯行，更為臺灣桃園地方法院判處不得易科或易
    服社會勞動之宣告刑，足認如不執行本件宣告刑，難收矯正
    之效等旨，於111年10月17日以南檢文戊111執7346字第0000
    000000號函覆。而受刑人已陳明行為時尚未成年且成長過程
    坎坷，家庭功能不健全致一時失慮而為本件犯行，若入監執
    行，反讓其沾染惡習亦無法照顧罹病祖母及償還被害人和解
    款項等情由，詎檢察官仍否准其易服社會勞動，將其發監執
    行，故其對檢察官上開執行指揮不服而向原審聲明異議。
三、原裁定以檢察官傳喚受刑人至臺灣臺南地方檢察署執行上述
    確定判決所處之徒刑時，受刑人已提出其請求易服社會勞動
    理由及個人特殊事由之機會，經檢察官重新審核後，以受刑
    人尚有上開函文所載之旨為由，而否准受刑人易服社會勞動
    之請求等情，業據原審調閱前開執行案卷所附請求准予易服
    社會勞動聲請書狀等資料核閱無訛。而觀諸檢察官於裁量是
    否准許受刑人易服社會勞動前給予其表示意見之機會，已符
    合正當法律程序之要求，並具體說明其衡酌受刑人尚有多次
    加入詐欺集團擔任車手工作之加重詐欺犯行，被害人眾多，
    共同詐騙金額甚鉅，且其中加重詐欺犯行，更為臺灣桃園地
    方法院判處不得易科罰金或易服社會勞動之宣告刑，並同時
    另犯行使偽造私文書罪，認為易服社會勞動之易刑處分對於
    受刑人而言，已難收矯正之效，且難以維持法秩序，而否准
    其請求易服社會勞動之理由，因認檢察官上開裁量權之行使
    ，並無明顯瑕疵，亦無牴觸法律授權目的，或專斷及濫用權
    限之情形，屬合義務性之裁量，難謂有何違法或不當。且縱
    令受刑人於本件犯後已知所悔悟、態度良好，並不影響檢察
    官前揭審酌各情綜合判斷，所為易刑處分對本件受刑人已難
    收矯正成效之裁量結果，以及受刑人所提出其成長背景、家
    庭狀況及已有穩定工作，僅係用以考量或證明其並無不宜易
    服社會勞動之諸多情形之一，非謂符合該單一情狀者，檢察
    官即應准許其易服社會勞動，因認抗告人本件聲明異議為無
    理由，而予以駁回，核其所為之論斷，於法尚無違誤。
四、抗告意旨略以：原確定判決承審法官、蒞庭檢察官及被害人
    均有感於受刑人涉世未深，犯後態度良好而同意引用刑法第
    59條情堪憫恕之規定酌減其刑，始諭知得易服社會勞動之刑
    度，意在使受刑人免於入監執行而有重生之機會，執行檢察
    官竟違反原確定判決之意旨，另以非本案之情節及事實為考
    量，無視受刑人犯後已賠償被害人所受損害，被害人亦表示
    不再追究，受刑人已知所悔悟之犯後態度等情，而否准受刑
    人易服社會勞動之請求，實有欠當云云。顯係未指明原裁定
    駁回其聲明異議之論斷說明究有如何違法或不當之情形，徒
    執前揭與其聲明異議之同一陳詞，對原裁定已明確論斷說明
    之事項，再事爭執，依上述說明，其抗告尚難認為有理由，
    應予駁回。
據上論結，應依刑事訴訟法第412條，裁定如主文。
中　　華　　民　　國　　111 　年　　12　　月　　14　　日
                  刑事第七庭審判長法　官  段景榕
                                  法　官  楊力進
                                  法　官  汪梅芬
                                  法　官  宋松璟
                                  法　官  沈揚仁
本件正本證明與原本無異
                                  書記官  石于倩
中　　華　　民　　國　　111 　年　　12　　月　　19　　日